【裁判字號】    95,交聲,317
【裁判日期】    950712
【裁判案由】    違反道路交通管理處罰條例聲明異議
【裁判全文】
臺灣士林地方法院交通事件裁定         95年度交聲字第317號
原處分機關    臺北市交通事件裁決所
異  議  人
即受處分人    甲○○
                      樓
上列異議人即受處分人因違反道路交通管理處罰條例案件，對於
臺北市交通事件裁決所民國95年4月18日所為之處分（原處分案
號：北市裁二字第裁22-A00000000號），聲明異議，本院裁定如
下：
    主  文
原處分撤銷。
甲○○不罰。
    理  由
一、按汽車駕駛人之行為有下列情形之一，當場不能或不宜攔截
    製單舉發者，得對汽車所有人逕行舉發處罰：一、闖紅燈或
    平交道。二、搶越行人穿越道。三、違規停車而駕駛人不在
    場。四、不服指揮稽查而逃逸，或聞消防車、救護車、警備
    車、工程救險車之警號不立即避讓。五、違規停車或搶越行
    人穿越道，經各級學校交通服務隊現場導護人員簽證檢舉。
    六、其他違規行為經以科學儀器取得證據資料者。前項逕行
    舉發，應記明車輛牌照號碼、車型等可資辨明之資料，查明
    汽車所有人姓名或名稱、住址後，製單舉發處罰之，道路交
    通管理處罰條例第7條之2第1項、第2項定有明文。又按汽車
    超車及讓車時，應依下列規定：一行經彎道、陡坡、狹橋、
    隧道、交岔路口、鐵路平交道、道路修理地段、市區交通頻
    繁處所時，不得超車。二在學校、醫院或其他設有禁止超車
    標誌、標線處所、地段或對面有來車交會或前行車連貫二輛
    以上者，不得超車。三欲超越同一車道之前車時，須先按鳴
    喇叭二單響或變換燈光一次，但不得連續密集按鳴喇叭或變
    換燈光迫使前車允讓。四前行車駕駛人聞後行車按鳴喇叭或
    見後行車顯示超車燈光時，如車前路況無障礙，應即減速靠
    邊或表示允讓，並注意後行車超越時之行駛狀況。五前行車
    減速靠邊或以手勢或亮右方向燈表示允讓後，後行車始得超
    越。超越時應顯示左方向燈並於前車左側保持半公尺以上之
    間隔超過，行至安全距離後，再顯示右方向燈駛入原行路線
    。六聞有消防車、救護車、警備車、工程救險車等之警號時
    ，不論來自何方，均應立即避讓，並不得在後跟蹤急駛，亦
    不得駛過正在救火時放置於路上之消防水帶。七遇幼童專用
    車、校車、殘障用特製車或教練車時，應予禮讓。道路交通
    安全規則第101條第6款定有明文。
二、原處分意旨略以：異議人即受處分人甲○○駕駛車號CW-310
    2 自用小客車，於95年2 月20日18時54分，在臺北市○○路
    ○○街口（南往北）紅燈越線，經臺北市政府警察局（大同
    分局）舉發不遵守道路交通標線之指示，依道路交通管理處
    罰條例第60條第2 項第3 款規定，裁處罰鍰新臺幣1800元，
    並依同法第63條第1 項第1 款記違規點數1 點。
三、本件異議人異議意旨略以：伊於該處等紅燈時，因後方有2
    輛救護車急需通過，因此明知有闖紅燈照相，基於人命關天
    ，伊只得禮讓。並提出異議理由為：（一）若伊意圖闖越紅
    燈，不會等到紅燈已過53.6秒之後才違規。（二）被拍照當
    時車速僅6公里，顯見是為了禮讓後車通過，而非意圖闖越
    紅燈。（三）伊記下其中1臺救護車車號為3487-EA，惟大同
    分局僅調閱前後採證照片即論定當時並無救護車經過。異議
    人向原處分機關表示不服舉發，經原處分機關裁決維持舉發
    結果後，異議人於法定期限內向本院交通法庭聲明異議等語
    。
四、經查：
   （一）按聞有消防車、救護車、警備車、工程救險車等之警
         號時，不論來自何方，均應立即避讓，並不得在後跟
         蹤急駛，亦不得駛過正在救火時放置於路上之消防水
         帶，道路交通安全規則第101條第6款定有明文。
   （二）異議人甲○○於前揭時間駕駛上開車輛行經臺北市○
         ○路與昌吉街口時，經該路口所設置之自動照相儀器
         拍照，由臺北市政府警察局大同分局員警製單舉發「
         紅燈越線臨停」之違規事實，有臺北市政府警察局95
         年3月9日北市警交大字第A00000000號舉發違反道路交
         通管理事件通知單1紙及違規採證照片2張附卷可稽，
         而經本院核閱前揭違規採證照片，發現依第1張採證相
         片上方資料欄第2行右邊（R52）及第2張採證相片上方
         資料欄第3行右邊（V=06），顯示異議人車輛於路口紅
         燈亮後52秒，尚以時速6公里行駛通過，且採證照相時
         異議人所駕駛車輛之後輪已越過路口白色停止線，足
         見異議人確有紅燈越線臨停之事實。
   （三）惟異議人當時之所以會於紅燈時，仍移動車輛讓出空
         間，異議人辯稱當時是為了禮讓後方2 輛救護車（其
         中1 輛車號為3487-EA） 通過，此經本院函查結果，
         該車號救護車確實有於95年2 月20日18時55分左右，
         於執行救護任務時（閃燈鳴笛），行經臺北市○○路
         與昌吉街路口，有臺北市監理處95年5 月10日北市監
         三字第09561317000 號函，仁光救護車有限公司95 年
         6 月22日仁光護車字第000053號函及馬偕紀念醫院救
         護車使用派車單影本各1 紙附卷可稽。故異議人之行
         為，係為避讓救護車通過，並無不遵守道路交通標誌
         、標線、號誌之指示之故意或過失，應予不罰。
五、綜上所述，原處分機關不察，僅以調閱前後採證照片，即論
    定當時並無救護車經過，遽予依道路交通管理處罰條例第60
    條第2項第3款規定及違反道路交通管理事件統一裁罰基準表
    規定，裁處罰鍰新臺幣1,800元，並依同法第63條第1項第1
    款記違規點數1點，容有未洽，本院因認異議人之異議為有
    理由，爰依法撤銷原處分，並另為異議人不罰之諭知，以資
    適法。
六、據上論斷，應依道路交通案件處理辦法第20條前段裁定如主
    文。
中    華    民    國    95    年    7    月    12    日
                  交通法庭法  官  賴邦元
以上正本證明與原本無異
如不服本裁定應於送達後5日內向本院提出抗告狀
                          書記官  游意婷
中    華    民    國    95    年    7     月    12    日


司法院資訊處製作；財團法人民間司法改革基金會備份。
